臺灣高雄地方法院民事裁定
111年度抗字第139號
抗  告  人  陳玉貞即呂靜惠之繼承人


相  對  人  元大商業銀行股份有限公司

法定代理人  翁健    
上列當事人間拍賣抵押物事件，抗告人對於中華民國111年9月26
日本院111年度司拍字第163號裁定提起抗告，本院裁定如下：
    主  文
抗告駁回。
抗告程序費用新臺幣壹仟元由抗告人負擔。
    理  由
一、抗告意旨略以：抗告人已依民法第1156條、1157條之規定，
    開具遺產清冊陳報臺灣高雄少年及家事法院，該院並為公示
    催告命被繼承人呂靜惠之債權人於民國111年12月12日前報
    明其債權，依民法第1158條、1159條之規定，抗告人於該日
    前，不得對於任何債權人償還債務，且若准許相對人聲請拍
    賣如附表所示之不動產（下稱系爭不動產），系爭不動產將
    遭賤賣，不利於各債權人可分配之金額，又呂靜惠死亡後始
    發生之利息及違約金，非屬系爭不動產之抵押擔保範圍，相
    對人自不得聲請拍賣抵押物，相對人就其主張之利息、違約
    金並未指明為呂靜惠死亡前或後所發生，原裁定竟仍准許相
    對人本件聲請，應有不當，為此提起抗告，請求廢棄原裁定
    等語。
二、按抵押權人，於債權已屆清償期，而未受清償者，得聲請法
    院，拍賣抵押物，就其賣得價金而受清償，民法第873條定
    有明文，最高限額抵押權依民法第881條之17規定亦準用之
    。次按抵押權人聲請拍賣抵押物之裁定，係屬非訟事件，祗
    須其抵押權已依法登記，並依登記之清償期業已屆至而未受
    清償時，法院即應為准許拍賣抵押物之裁定，如對於此項法
    律關係有爭執者，應由有爭執之人提起訴訟，以求解決，不
    得僅依抗告程序聲明其有爭執，並據為廢棄拍賣裁定之理由
    （最高法院40年台抗字第80號、51年台抗字第269號、58年
    台抗字第524號裁判意旨參照）。聲請拍賣抵押物係屬非訟
    事件，於最高限額抵押，法院祇須就抵押權人提出之文件為
    形式上審查，如認其有抵押權登記擔保範圍之債權存在，且
    債權已屆清償期而未受清償，即應為准許拍賣抵押物之裁定
    ，債務人或抵押人對抵押債權之存否如有爭執，應另循訴訟
    途徑以謀解決（最高法院94年台抗字第631號裁定參照）。
    抵押債權人實現其抵押權，本得為拍賣抵押物以資受償，雖
    抵押債務人之繼承人已聲請限定繼承，惟抵押權係屬物權，
    其適用之優先性尚較民法繼承程序中公示催告期限為先，抵
    押權人之地位亦較其他債權人之地位優先，此觀民法第1159
    條但書之規定，仍以有優先權人之利益為重可知（臺灣高等
    法院臺南分院90年度抗字第905號民事裁定意旨參照）。經
    查：
(一)相對人以呂靜惠因向相對人借款，而於104年6月17日以系爭
    不動產設定新臺幣（下同）240萬元之最高限額抵押權（下
    稱系爭抵押權），並約定擔保債權確定期日134年6月16日，
    及依照各個債務契約所定清償日期為清償期。且呂靜惠於10
    4年6月16日向相對人借款200萬元，復於104年6月24日向相
    對人申請信用卡，詎呂靜惠就其上開借款並未依約繳納本息
    ，而呂靜惠業於110年12月14日死亡，抗告人為其繼承人為
    由，聲請裁定准許拍賣系爭不動產，經原審為形式上審查後
    ，裁定准許等情，業經本院調取原審卷宗，核閱卷內資料無
    誤。而系爭抵押權業經登記，且相對人之債權已屆清償期等
    情，業據相對人於原審提出系爭抵押權設定契約書、他項權
    利證明書影本、土地及建物登記簿謄本、不動產擔保借款約
    定書、信用卡申請書、逾催管理平台列印資料、催告通知及
    回執影本為證，又抗告人為呂靜惠之繼承人，有繼承系統表
    、戶籍謄本、臺灣高雄少年及家事法院111年度司繼字第944
    號、第2022號公告可稽，堪認原審於形式上審查後，認系爭
    抵押權已經依法登記且債權已屆清償期，而准許相對人之聲
    請，並無不當。
(二)抗告人執前詞抗告。惟抗告人雖已依民法第1156條、1157條
    之規定，開具遺產清冊陳報臺灣高雄少年及家事法院，該院
    並為公示催告命呂靜惠之債權人於期限內報明其債權，惟系
    爭抵押權係屬物權，其適用之優先性尚較民法繼承程序中公
    示催告期限為先，系爭抵押權人之地位亦較其他債權人之地
    位優先，此觀民法第1159條但書之規定，仍以有優先權人之
    利益為重可知，是原審准予拍賣抵押物之聲請，核無不合。
    又抗告人主張之呂靜惠死亡之後發生之利息、違約金不在擔
    保範圍云云，應屬實體上爭執，依上開規定及說明，抗告人
    對於系爭抵押債權之存否或數額，如有爭執，應另循訴訟途
    徑以謀解決，尚非本件非訟程序所得審究。抗告人提起本件
    抗告，請求廢棄原裁定，為無理由，應予駁回。
三、爰裁定如主文。

中　　華　　民　　國　　111 　年　　11　　月　　9 　　日
                  民事第二庭    審判長法　官　陳宛榆

                                      法　官　林婕妤

                                      法　官  施盈志
以上正本證明與原本無異。
如不服本裁定應於送達後10日內向本院提出再抗告狀（並按他造
當事人之人數附繕本），並繳納再抗告費新台幣1000元。再為抗
告僅得以適用法規顯有錯誤為理由，並應委任律師為代理人。
附註：
抗告人之配偶、三親等內之血親、二親等內之姻親，或抗告人為
法人、中央或地方機關時，其所屬專任人員具有律師資格並經法
院認適當者，亦得為第三審代理人。
抗告人或其法定代理人具有律師資格者及前項情形，應於提出抗
告或委任時釋明之。
中　　華　　民　　國　　111 　年　　11　　月　　9 　　日
                                       書記官 陳玫燕

附表：不動產標示
土地：　　　　　　　　　　　　　　　　　　　　　　　　　　　　　　　　　　　　               編　 號 土　　　　　地　　　　　坐　　　　　落       地　 目 面積  權利範圍     市  區 段 小　段 地　　　　號   平方公尺      １ 高雄  三民 鼎泰 　　　 1447   1,582.29    100000分之650 　    建物︰　　　　　　　　　　　　　　　　　　　　　　　　　　　               編　 號 建　號  基地坐落   建築式樣主要建築材料及房屋層數 建物面積（平方公尺）     權利範圍  備考    建物門牌    樓層面積 合計   附屬建物用途及面積     １ 3067  鼎泰段1447地號   鋼筋混凝土造 014層樓房 三層：60.56 合計：60.56   陽台：8.07 露台：29.51  全部   　    民族一路543巷18號3樓            備註：共有部分：鼎泰段00000-000建號  4.264.32平方公尺       權利範圍：100000分之511